臺灣桃園地方法院刑事判決
111年度金訴字第160號
公  訴  人  臺灣桃園地方檢察署檢察官 
被      告  饒庭維


            劉健濠（原名劉述燊）




上列被告因詐欺等案件，經檢察官提起公訴（110年度偵字第614
5號、110年度偵字第2739號），因被告於準備程序中就被訴事實
為有罪之陳述，經告知簡式審判程序之旨，並聽取當事人之意見
後，經本院合議庭裁定由受命法官就前揭被告之犯罪事實獨任進
行簡式審判程序，判決如下：
    主      文
壹、饒庭維犯三人以上共同詐欺取財罪，處有期徒刑壹年。未扣
    案之犯罪所得新臺幣參仟元，應予追徵。
貳、劉健濠犯三人以上共同詐欺取財罪，處有期徒刑壹年。未扣
    案之犯罪所得新臺幣貳仟元，應予追徵。
    事實及理由
一、本案犯罪事實及證據，均引用檢察官起訴書之記載（如附件
    ）。
二、論罪科刑
  ㈠論罪：
  1.核被告饒庭維所為，係犯刑法第339 條之4 第1 項第2 款之
    三人以上共同犯詐欺取財罪，洗錢防制法第14條第1 項之一
    般洗錢罪，組織犯罪防制條例第3 條第1 項後段之參與犯罪
    組織罪。
  2.核被告劉健濠所為，係犯刑法第339 條之4 第1 項第2 款之
    三人以上共同犯詐欺取財罪，洗錢防制法第14條第1 項之一
    般洗錢罪。
  ㈡共同正犯：
    被告饒庭維、劉健濠、本案詐欺集團「小筆」、「小智」之
    間，有犯意聯絡及行為分擔，成立共同正犯。
  ㈢罪數  
  1.被告饒庭維加入本案詐欺集團至為警查獲止，其參與犯罪組
    織，在性質上屬行為繼續之繼續犯，成立一罪。
  2.被告饒庭維參與之本案詐欺集團係以詐術為手段，具有持續
    性及牟利性之結構性犯罪組織，而構成組織犯罪防制條例第
    3 條第1 項後段之參與犯罪組織罪，與本案參與犯罪組織後
    所犯刑法第339 條之4 第1 項第2 款之三人以上共同犯詐欺
    取財罪、洗錢防制法第14條第1 項之一般洗錢罪，具有局部
    同一性，有想像競合犯關係，應依刑法第55條，從一重論以
    三人以上犯共同詐欺取財罪。
  3.被告劉健濠本案所犯刑法第339 條之4 第1 項第2 款之三人
    以上共同犯詐欺取財罪、洗錢防制法第14條第1 項之一般洗
    錢罪，具有局部同一性，有想像競合犯關係，依刑法第55條
    ，從一重論以三人以上共同犯詐欺取財罪。 
  ㈣刑之減輕：
    想像競合犯之處斷刑，本質上係「刑之合併」，其所謂從一
    重處斷，乃將想像競合犯組成之評價上數罪，合併為科刑一
    罪，其所對應之刑罰，亦合併其評價上數罪之數法定刑，而
    為一個處斷刑。易言之，想像競合犯侵害數法益者皆成立犯
    罪，論罪時必須輕、重罪併舉論述，同時宣告所犯各罪名，
    包括各罪有無加重、減免其刑之情形，亦應說明論列，量刑
    時併衡酌輕罪部分量刑事由，評價始為充足，然後依刑法第
    55條規定「從一重處斷」，非謂對於其餘各罪可置而不論。
    因此，法院決定處斷刑時，雖以其中最重罪名之法定刑，做
    為裁量之準據，惟於裁量其輕重時，仍應將輕罪合併評價在
    內。洗錢防制法第16條第2 項固規定犯該法第14條之罪，在
    偵查或審判中自白者，減輕其刑。然被告饒庭維、劉健濠所
    犯一般洗錢罪係屬想像競合犯其中之輕罪，本案犯行係從一
    重之共同加重詐欺取財罪處斷，就此部分想像競合輕罪得減
    刑部分，依上開說明，由本院於後述依刑法第57條量刑時，
    一併衡酌該部分減輕其刑事由，附此敘明。
三、量刑：
    爰審酌被告饒庭維、劉健濠，不思循正當途徑獲取財物，為
    圖獲得金錢，無視近年來詐欺案件頻傳，行騙手段日趨集團
    化、組織化、態樣繁多且分工細膩，每每造成廣大民眾受騙
    ，損失慘重，對於社會秩序及治安危害甚鉅，被告饒庭維竟
    仍參與詐欺集團之犯罪組織，而被告劉健濠則共同為本案加
    重詐欺、一般洗錢犯行（被告劉健濠參與犯罪組織之犯行，
    非本案評價範圍，附此說明），其犯罪之危害非輕，應予非
    難；並衡酌被告饒庭維、劉健濠始終自白全部犯行，犯後態
    度良好，被告饒庭維於本院準備程序中已有提出賠償告訴人
    之具體計畫，惟因告訴人表明無調解意願，而客觀未能達成
    和解（金訴卷第73、87頁），然於犯後態度上仍應作有利被
    告饒庭維之審酌，以及被告饒庭維、劉健濠於警詢中自陳之
    智識程度、生活經濟狀況，暨犯罪動機、目的、手段、所生
    危害等一切情狀，分別量處如主文所示之刑。
四、沒收：
    被告饒庭維因本案犯行獲有3,000 元之報酬，被告劉健濠因
    本案犯行獲有2,000 元之報酬一節，業經被告饒庭維、劉健
    濠自承綦詳。並考量被告饒庭維、劉健濠本案所得並未扣案
    ，應已與本身固有之金錢混同，性質上無從就原始犯罪所得
    為沒收，應屬刑法第38條之1第3 項所稱不能沒收之情形，
    爰宣告追徵前揭犯罪所得。
據上論斷，應依刑事訴訟法第273 條之1 第1 項、第299 條第1
項前段、第310 條之2 、第454 條第2 項，判決如主文。
本案經檢察官凌于琇提起公訴，由檢察官林欣怡到庭執行職務。
中　　華　　民　　國　　111 　年　　8 　　月　　31　　日
                  刑事第四庭    法  官  張羿正 
以上正本證明與原本無異。
如不服本判決應於收受判決後20日內向本院提出上訴書狀，並應
敘述具體理由。其未敘述上訴理由者，應於上訴期間屆滿後20日
內向本院補提理由書(均須按他造當事人之人數附繕本)「切勿逕
送上級法院」。 
                                書記官  蔡宗豪
中　　華　　民　　國　　111 　年　　9 　　月　　1 　　日
附錄本案論罪科刑法條全文：
組織犯罪防制條例第3條
發起、主持、操縱或指揮犯罪組織者，處3 年以上10年以下有期
徒刑，得併科新臺幣1 億元以下罰金；參與者，處6 月以上5 年
以下有期徒刑，得併科新臺幣1 千萬元以下罰金。但參與情節輕
微者，得減輕或免除其刑。
具公務員或經選舉產生之公職人員之身分，犯前項之罪者，加重
其刑至二分之一。
犯第一項之罪者，應於刑之執行前，令入勞動場所，強制工作，
其期間為3 年。
前項之強制工作，準用刑法第90條第二項但書、第三項及第98條
第二項、第三項規定。
以言語、舉動、文字或其他方法，明示或暗示其為犯罪組織之成
員，或與犯罪組織或其成員有關聯，而要求他人為下列行為之一
者，處3 年以下有期徒刑，得併科新臺幣3 百萬元以下罰金：
一、出售財產、商業組織之出資或股份或放棄經營權。
二、配合辦理都市更新重建之處理程序。
三、購買商品或支付勞務報酬。
四、履行債務或接受債務協商之內容。
前項犯罪組織，不以現存者為必要。
以第五項之行為，使人行無義務之事或妨害其行使權利者，亦同
。
第五項、第七項之未遂犯罰之。
　
中華民國刑法第339條之4
犯第339 條詐欺罪而有下列情形之一者，處1 年以上7 年以下有
期徒刑，得併科1 百萬元以下罰金：
一、冒用政府機關或公務員名義犯之。
二、三人以上共同犯之。
三、以廣播電視、電子通訊、網際網路或其他媒體等傳播工具，
    對公眾散布而犯之。
前項之未遂犯罰之。
　
洗錢防制法第14條
有第二條各款所列洗錢行為者，處 7 年以下有期徒刑，併科新
臺幣 5 百萬元以下罰金。
前項之未遂犯罰之。
前二項情形，不得科以超過其特定犯罪所定最重本刑之刑。




附件：
臺灣桃園地方檢察署檢察官起訴書
                                     110年度偵字第6145號
                                     110年度偵字第2739號
　　被　　　告　沈冠宇　男　22歲（民國00年0月0日生）
　　　　　　　　　　　　住○○市○○區○○○街00號4樓
　　　　　　　　　　　　國民身分證統一編號：Z000000000號
　　　　　　　　饒庭維　男　20歲（民國00年00月00日生）
　　　　　　　　　　　　住○○市○○區○○路000巷00弄00                           號7樓
　　　　　　　　　　　　國民身分證統一編號：Z000000000號
　　　　　　　　劉健濠　男　19歲（民國00年0月0日生）
　　　　　　　　　　　　住○○市○○區○○路0段00號7樓之                          1
                        （現另案於法務部○○○○○○○○                          羈押中）
　　　　　　　　　　　　國民身分證統一編號：Z000000000號
上列被告等因詐欺案件，已經偵查終結，認應提起公訴，茲將犯
罪事實及證據並所犯法條分敘如下：
　　　　犯罪事實
一、沈冠宇於民國109年11月間某日，竟基於招募他人加入犯罪
    組織之犯意，招募饒庭維、劉健濠（上1人所涉違反組織犯
    罪防制條例部分，業經臺灣桃園地方法院以110年度金訴字
    第17號判決有罪，此部分非在本案起訴範圍）加入真實姓名
    年籍不詳自稱「小筆」、「小智」之成年男子所屬之之具有
    持續性及牟利性之有結構性詐欺集團組織，由劉健濠擔任提
    款車手，並由沈冠宇、饒庭維負責在一旁把風監看。沈冠宇
    、饒庭維、劉健濠與該詐欺組織犯罪集團之成員，基於三人
    以上共同詐欺取財及洗錢之犯意聯絡，先由該詐欺組織犯罪
    集團之成員，以如附表所示詐欺方式，使鄭以楨陷於錯誤，
    並依指示於如附表所示時間匯款如附表所示金額至高恩賜（
    所涉幫助詐欺部分，另簽分偵辦）申辦之臺灣銀行帳號0000
    00000000號帳戶（下稱本案臺灣銀行帳戶）後，劉健濠遂依
    指示於如附表之提領時間、地點提領共新臺幣（下同）10萬
    元款項交付予饒庭維，再由饒庭維負責轉交詐騙集團成員。
    劉健濠因此可獲得每日提領詐騙款項總金額2%之報酬，饒庭
    維、沈冠宇則獲得每日提領詐騙款項總金額3%之報酬。嗣經
    鄭以楨發現遭騙，經警調閱監視器而循線查獲。
二、案經鄭以楨訴由桃園市政府警察局蘆竹分局報告偵辦。
　　　　證據並所犯法條
一、上揭犯罪事實，業據被告沈冠宇、饒庭維、劉健濠於警詢及
    偵查中坦承不諱，並經證人即告訴人鄭以楨於警詢時證述明
    確，復有桃園市政府警察局蘆竹分局搜索、扣押筆錄、扣押
    物品目錄表、扣押物品收據、本案臺灣銀行帳戶開戶資料及
    交易明細、被告沈冠宇與饒庭維之對話紀錄、監視器錄影畫
    面截圖各1份在卷可稽，足認被告3人任意性自白與事實相符
    ，其等犯嫌堪以認定。
二、核被告沈冠宇、饒庭維所為，均係犯組織犯罪防制條例第3
    條第1項後段之參與犯罪組織、刑法第339條之4第1項第2款
    之三人以上共同詐欺取財及洗錢防制法第14條第1項之洗錢
    等罪嫌；被告劉健濠係犯刑法第339條之4第1項第2款之三人
    以上共同詐欺取財及洗錢防制法第14條第1項之洗錢等罪嫌
    。被告沈冠宇、饒庭維以一行為同時觸犯上開3罪嫌；被告
    劉健濠以一行為同時觸犯上開2罪嫌，均係想像競合犯，請
    依刑法第55條規定，從一重之三人以上共同詐欺取財罪嫌處
    斷。復被告3人與「小筆」、「小智」所屬詐騙集團成員間
    ，有犯意聯絡及行為分擔，請論以共同正犯。至被告劉健濠因
    提領本案詐騙贓款可獲得每日提領詐騙款項總金額2%之報酬
    ;被告饒庭維、沈冠宇則獲得每日提領詐騙款項總金額3%之
    報酬，業據被告3人於警詢及偵查中時陳述甚詳，且自承本
    次提領行為已獲得報酬，請依刑法第38條之1第1項前段規定
    諭知沒收，並於全部或一部不能沒收或不宜執行沒收時，追
    徵其價額。
三、依刑事訴訟法第251條第1項提起公訴。
　　此　致
臺灣桃園地方法院
中　　華　　民　　國　 110　　年　　11　　月　　26　　日
                              檢  察  官  凌 于 琇
本件證明與原本無異　　　　　　　　　　　　　　　　　　　
中　　華　　民　　國　 110　　年　  12 　 月　  10　  日
　　　　　　　　　　　　　　　書  記  官　陳 捷 欣　　
所犯法條：
中華民國刑法第339條之4
犯第 339 條詐欺罪而有下列情形之一者，處 1 年以上 7 年以
下有期徒刑，得併科 1 百萬元以下罰金：
一、冒用政府機關或公務員名義犯之。
二、三人以上共同犯之。
三、以廣播電視、電子通訊、網際網路或其他媒體等傳播工具，
    對公眾散布而犯之。
前項之未遂犯罰之。
洗錢防制法第14條
有第二條各款所列洗錢行為者，處 7 年以下有期徒刑，併科新
臺幣 5 百萬元以下罰金。
前項之未遂犯罰之。
前二項情形，不得科以超過其特定犯罪所定最重本刑之刑。
組織犯罪防制條例第3條
發起、主持、操縱或指揮犯罪組織者，處 3 年以上 10 年以下
有期徒刑，得併科新臺幣 1 億元以下罰金；參與者，處 6 月以
上 5 年以下有期徒刑，得併科新臺幣 1 千萬元以下罰金。但參
與情節輕微者，得減輕或免除其刑。
具公務員或經選舉產生之公職人員之身分，犯前項之罪者，加重
其刑至二分之一。
犯第 1 項之罪者，應於刑之執行前，令入勞動場所，強制工作
，其期間為 3 年。
前項之強制工作，準用刑法第 90 條第 2 項但書、第 3 項及第
98 條第 2 項、第 3 項規定。
以言語、舉動、文字或其他方法，明示或暗示其為犯罪組織之成
員，或與犯罪組織或其成員有關聯，而要求他人為下列行為之一
者，處 3 年以下有期徒刑，得併科新臺幣 3 百萬元以下罰金：
一、出售財產、商業組織之出資或股份或放棄經營權。
二、配合辦理都市更新重建之處理程序。
三、購買商品或支付勞務報酬。
四、履行債務或接受債務協商之內容。
前項犯罪組織，不以現存者為必要。
以第 5 項之行為，使人行無義務之事或妨害其行使權利者，亦
同。
第 5 項、第 7 項之未遂犯罰之。


附表：　　編號告訴人詐騙方式人頭帳戶提領時間、地點、金額（新臺幣）1鄭以楨詐騙集團成員假冒購物網站人員於109年11月19日下午4時許，致電予鄭以楨，佯稱購物網站出錯造成重複扣款，須依指示轉帳云云，使鄭以楨陷於錯誤，於109年11月20日凌晨0時4分許、同日0時5分許，分別匯款5萬元、5萬元至右列帳戶。高恩賜申辦之臺灣銀行帳號000000000000號帳戶⑴於109年11月20日凌晨0時12分許，在桃園市○○區○○街00號土地銀行南崁分行，提領20,000元。⑵於109年11月20日凌晨0時12分許，在桃園市○○區○○街00號土地銀行南崁分行，提領20,000元。⑶於109年11月20日凌晨0時13分許，在桃園市○○區○○街00號土地銀行南崁分行，提領20,000元。⑷於109年11月20日凌晨0時14分許，在桃園市○○區○○街00號土地銀行南崁分行，提領20,000元。⑸於109年11月20日凌晨0時14分許，在桃園市○○區○○街00號土地銀行南崁分行，提領20,000元。